# 集团内公司双方通过集团外第三方平台公司融资是否需要抵消？

提问人：于呈 时间：2014-12-15 18:18:05
集团公司A下属有一家香港公司B，B公司账面货币资金余额较多，因外汇管制等原因，该资金难以上收到集团公司使用。B公司借钱给集团外一租赁公司，租赁合同中约定，借给该租赁公司款项用途用于收购A公司固定资产，A公司出售固定资产给租赁公司后，再进行售后租回，A公司账面挂账长期应付款，B公司挂账其他应收款。现在的问题：集团公司A编制合并报表时，是否需要抵消其他应收款和长期应付款？

回答人：chenyiwei
从你说的情况看，这里的各个交易步骤实际上是一揽子交易，条款互相对应，互为前提和条件，旨在实现同一项交易目的（规避外汇管制，将B的资金调入境内使用）。如果租赁公司在整个交易过程中的收益是事先约定的固定金额，且不承担包括信用风险在内的经营风险，则可以认为租赁公司在其中的角色不具有商业实质，纯属“过桥”用途。因此，相关的利息收入、支出等均可以抵销后按净额列示。 但是在集团A的合并资产负债表中，能否抵销对租赁公司的借款和融资租赁形成的负债，就取决于是否满足《企业会计准则第37 号——金融工具列报（ 2014 年修订）》对金融资产和金融负债抵销列报条件的规定。从你说的情况看，我理解应该不存在一项“抵销已确认金额的法定权利，且该种法定权利是当前可执行的”（否则也就没有必要通过租赁公司去搞这样的过桥交易了），所以合并报表层面对这一项债权和一项债务还是必须分别列报、不能抵消的。

提问人：zengfengxia 时间：2014-12-16 10:13:33
陈版，若符合一揽子交易的前提，实际上交易各方都没有风险敞口，不抵消列报资产、负债是不是会不利于报表使用人理解财务报告?

回答人：chenyiwei
由于最终还是必须通过总额方式分别结算债权债务，所以不能说“实际上各方都没有风险敞口”，当然可以通过附注披露相关的交易目的和流程，以及增信措施等，弥补单纯报表列报的不足。

提问人：__yEs 、先生 时间：2014-12-16 12:02:19
陈老师，针对这个案例，如果单从按业务实质衡量的话，是否应该在合并层面抵消债权债务呢？然从业务实质、金融工具列报准则及其他因素考虑，如果抵消的话就如楼上其他老师所说等于承认自己违反外汇管理规定，这种情况以您的经验还是建议不抵消，但是有个疑问如果业务金额涉及重大的话，如何规避对财务报告使用者可能带来的误导呢？

回答人：chenyiwei
通过附注披露，使报表使用者能够更充分地了解交易的具体安排、目的和经济实质，以及所采取的对信用风险的应对措施等。